---
title: Frontera de Posibilidades de Producción
author: ''
date: '2019-03-17'
slug: fpp
categories: []
tags: []
weight: 2
---

```{r setup, include = FALSE, warning = FALSE}
knitr::opts_chunk$set(echo = FALSE)
library(tidyverse)
library(ggrepel)
library(cowplot)
library(knitr)

theme_set(theme_minimal() + 
            theme(plot.title = element_text(hjust = 0.5)))

```

- Inputs y Outputs, factores de producción: 
  - Tierra
  - Trabajo
  - Capital
  
- La frontera de posibilidades de producción es el menú de opciones de una economía.

```{r}
# Table 1.1
table_1 <- tibble(manteca = 0:5,
                  armas = c(15, 14, 12, 9, 5, 0),
                  labs = LETTERS[1:6])


fig_1 <- ggplot(table_1, aes(manteca, armas)) + 
  geom_point() + 
  geom_segment(aes(x = 0, y = 0, xend = 0, yend = 18),          arrow = arrow(length=unit(0.2, "cm"))) +
  geom_segment(aes(x=0, y=0, xend = 6, yend = 0), arrow =       arrow(length=unit(0.2, "cm"))) + 
  scale_x_continuous(breaks = c(0:5),
                     labels = c(0:5)) +
  geom_text_repel(aes(label=labs)) + 
  labs(x= "Manteca\n(Millones de kilos)", y="Armas (Miles)")

fig_1

```


- Dos posibilidades extremas, si asignamos todos los recursos a un solo sector.
</br>
```{r warning=FALSE}
highlight_A <- fig_1 + 
  geom_point(data = filter(table_1, labs == "A"), alpha =          1, color = "red", size = 5, shape = 21) + 
  labs(title = "Todos los recursos dedicados a Armas")

highlight_B <- fig_1 + 
  geom_point(data = filter(table_1, labs == "F"), alpha =               1, color = "red", size = 5, shape = 21) + 
  labs(title = "Todos los recursos dedicados a Manteca")

plot_grid(highlight_A, highlight_B)
```

- Puntos afuera y puntos adentro de la frontera

```{r}
fig_2_data <- bind_rows(table_1,
  tibble(manteca = c(4, 2),
                       armas = c(9, 6),
                       labs = c("I", "U")))

ggplot(fig_2_data, aes(manteca, armas)) + 
  geom_segment(aes(x = 0, y = 0, xend = 0, yend = 18), arrow = arrow(length=unit(0.2, "cm"))) +
  geom_segment(aes(x=0, y=0, xend = 6, yend = 0), arrow = arrow(length=unit(0.2, "cm"))) +
  geom_line(data = table_1) + 
  geom_area(data = table_1, alpha = 0.3) + 
  geom_point() + 
  geom_text_repel(aes(label=labs)) + 
  labs(x= "Manteca\n(Millones de kilos)", y="Armas (Miles)")

```

- Desplazamientps cuando la tecnología nos hace más productivos

```{r}
df <- tribble(
  ~food, ~machines,   ~lab,
  0,      150,        "A",  
  10,     140,        "B",
  20,     120,        "C",
  30,     90,         "D",
  40,     50,         "E",
  50,     0,          "F"
) %>% 
    mutate(machines_2 = machines + 30) %>% 
  bind_rows(c(machines=0, machines_2=0, food = 55 ))


# Figure 3 - Crecimiento Economico
ggplot(df, aes(x=food, y=machines)) + 
  geom_point() + 
  geom_line() + 
  geom_line(aes(x=food, y = machines_2), lty="dashed") + 
  geom_ribbon(aes(ymin = 0, ymax=machines), alpha = 0.5) + 
  geom_ribbon(aes(ymin = machines, ymax = machines_2), alpha = 0.5, fill = "red") +
  geom_line(aes(x=food, y=machines)) + 
  geom_segment(aes(x = 0, y = 0, xend = 0, yend = 200), arrow = arrow(length=unit(0.2, "cm"))) +
  geom_segment(aes(x=0, y=0, xend = 60, yend = 0), arrow = arrow(length=unit(0.2, "cm"))) +
  labs(x="Comida", y= "Máquinas")

```

- Podemos aplicar la FPP para analizar decisiones entre dos alternativas.
  - Consumo civil vs. consumo militar (EUA)
  - Producción agrícola vs. industrias (China)
  - Alimentos y manufacturas
  - Consumo e inversión

- Costos de oportunidad. El costo de abrir una mina en una zona natural.

# Ejercicios

1. Econolandia tiene 1000 horas de trabajo disponibles para producir cortes de pelo y remeras. Un corte de pelo requiere $1/2$ hora de trabajo, y una remera $5$. Dibujar la FPP de Econolandia. 

2. En una economía que produce bienes agrícolas y manufacturas, se hace un descubrimiento científico que mejora el rendimiento de los cultivos sin afectar la producción industrial. Grafique este impacto en la FPP.

3. Juan tiene 10 horas para estudiar para dos pruebas: Historia y Economía. Dibuje la FPP de notas de las dos materias. Grafique:

- El efecto de estudiar con música alta en las notas.
- El efecto de estudiar 15 horas en vez de 10.

3. Analizar la siguiente afirmación:

> Como la Universidad pública es gratuita en Uruguay, estudiar no tiene costos. 