---
title: "Bienestar, Pobreza y Desigualdad"
date: '2021-07-29'
slug: desigualdad
weight: 9
---
```{r setup, include = FALSE, warning = FALSE}
knitr::opts_chunk$set(echo = FALSE, warning=FALSE, message = FALSE)

library(tidyverse)
library(readxl)

```


1. El siguiente gráfico compara el PIB per cápita de 5 países que se encontraban en posiciones similares a comienzos del siglo XX. Comentar la evolución entre 1900 y 2000.
```{r}
maddison <- here::here('static/clases/bienestar/mpd2018.xlsx') %>% 
  read_xlsx(sheet="Full data") %>% 
  filter(countrycode %in% c("URY", "ARG", "FIN", "USA", "ITA")) %>% 
  filter(year %in% c(1900, 1955, 2000))

maddison %>% 
  ggplot(aes(year, cgdppc, color = country)) + 
  geom_line() + 
  geom_point() +
  theme_minimal() +
  scale_color_discrete(name = "País") +
  labs(x="Año", y="PIB per cápita", caption="Fuente: Angus Maddison")
```



1. Escuchar [esta entrevista](https://www.youtube.com/watch?v=E4r0LdLH-_8&t=316s) a Matías Brum

- ¿Cuál fue el impacto de la llegada del COVID-19 en la pobreza en Marzo de 2020?¿Cuál fue la principal causa de ese impacto?
- ¿Cuál fue el efecto de las transferencias del gobierno a los hogares más vulnerables?
- ¿Cuál sería el costo de revertir totalmente el aumento de la pobreza?
- ¿Cómo se calcula el nivel de pobreza?
- ¿Qué limitaciones tiene esta forma de medir la pobreza?¿Qué significa que un hogar es _vulnerable_?


2. Escuchar [esta entrevista](https://www.youtube.com/watch?v=3Gwo0_9TIag) a Andrea Vigorito y Mauricio Da Rosa.

- Relación entre el PIB y la desigualdad.
- Concentración de los ingresos. Top incomes. El 1% de arriba tiene el mismo ingreso. que el 40% de abajo.
- Ingresos del capital.
- Uruguay en ALAT y el mundo.
- Persistencia en el tiempo.
- Salarios mínimos (afecta distribución primaria)
- Aumento de la masa de salarios.
- Impacto de AFAM, TUS e IRPF.
- Tasas de tributación al capital y al trabajo. Exoneraciones de utilidades empresariales estan menos gravadas que otras. 6.30 cortar acá.
- Composición de ingresos de trabajo vs. capital.
