---
title: "Mercado de Trabajo"
author: ''
date: '2021-06-26'
slug: empleo
categories: []
tags: []
weight: 7
---

# Material

- [<i class="fa fa-file" aria-hidden="true"></i>](https://empleo--diapos-econ.netlify.app) Notas de clase.


## Extra

1. [<i class="fa fa-video-camera" aria-hidden="true"></i>](https://www.youtube.com/watch?v=B8VclnrVEPA) Nicolás Lussich sobre los principales indicadores del mercado laboral.

2. [<i class="fa fa-video-camera" aria-hidden="true"></i>](https://www.youtube.com/watch?v=NMejCq1WrZE) Laura Raffo sobre situación del mercado laboral en 2015.

3. [<i class="fa fa-video-camera" aria-hidden="true"></i>](https://www.youtube.com/watch?v=zzTK0d-iQEI) Andrés Dean sobre situación del mercado laboral en el mediano plazo.


# Ejercicios

1. Descargar y graficar las tasas de actividad, desempleo y empleo desde 1975 hasta el último dato disponible. Explicar qué significa cada indicador. 

2. Analizar [este artículo de Benjamín Nahúm](Enciclopedia_uruguaya_24-14-15.pdf) y contestar las siguientes preguntas:

  - ¿Qué tecnología generó desempleo tecnológico en el agro uruguayo en la década de 1870?
  - ¿Cuáles eran las principales tareas que ya no necesitar de mano de obra luego de la implantación de esta tecnología?
  - ¿Cuántos desempleados generó aproximadamente la introducción de esta tecnología hacia 1880?


2. Descargar y graficar las series de actividad y desempleo por sexo. Comente la tendencia.

3. Hacer un gráfico de barras con la tasa de desempleo departamental.

4. Analizar este tweet.

```{r echo=FALSE}
blogdown::shortcode('tweet', '1307010188986249222')

```


```{r echo=FALSE}
blogdown::shortcode('tweet', '1296933383411503109')

```

