---
title: "Bienestar, Pobreza y Desigualdad"
date: '2021-07-29'
slug: desigualdad
weight: 9
---
```{r setup, include = FALSE, warning = FALSE}
knitr::opts_chunk$set(echo = FALSE, warning=FALSE, message = FALSE)

library(tidyverse)
library(readxl)
library(here)
library(patchwork)

theme_set(theme_minimal() + 
            theme(plot.title = element_text(hjust=.5)))

```


```{css, echo=FALSE}
iframe {
  display: block;
  margin: 0 auto;
  width: 300px;

}

table {
  margin-top: 50px;
  margin-bottom: 100px;
}
```

1. Acceder al [sitio web del Naciones Unidas](http://hdr.undp.org/en/data) y descargar los indicadores necesarios para calcular el IDH de Uruguay en 2019. Completar la siguiente tabla:


| Indicador  | Valor (unidad) | Indice   |   
|------------|-------|----------|
|Esperanza de vida        |       |          |          
|Años promedio de educación            |       |          |          
|  Ingreso por habitante          |       |          |          



2. Analizar los siguientes gráficos

```{r}


# Educacion
# Expected years of schooling (years)
educ <- here::here('static', 'clases', 'bienestar', "schooling.xlsx") %>%
  read_xlsx(skip=5) %>%
  filter(!is.na(`HDI Rank`)) %>%
  filter(!is.na(Country)) %>%
  transmute(pais=Country, escolaridad_promedio=as.numeric(`2019`))

# Esperanza de vida
# Life expectancy at birth (years)
esperanza_vida <-  here::here('static', 'clases', 'bienestar', "life_exp.xlsx") %>% 
  read_xlsx(skip=5) %>% 
  filter(!is.na(`HDI Rank`)) %>% 
  filter(!is.na(Country)) %>% 
  transmute(pais=Country, esperanza_de_vida=as.numeric(`2019`))

# PIB per capita
# GDP per capita (2017 PPP $)
pib_per_cap <- here::here('static', 'clases', 'bienestar', "gdp_per_capita.xlsx") %>% 
  read_xlsx(skip=5) %>% 
  filter(!is.na(`HDI Rank`)) %>% 
  filter(!is.na(Country)) %>% 
  transmute(pais=Country, pib_per_cap=as.numeric(`2019`))

# Pobreza 2
# Population living below income poverty line, PPP $1.90 a day (%)
pobreza_2 <- here::here('static', 'clases', 'bienestar', "poverty_3_dolares.xlsx") %>% 
  read_xlsx(skip=5) %>% 
  filter(!is.na(`HDI Rank`)) %>% 
  filter(!is.na(Country)) %>% 
  transmute(pais=Country, pobreza=as.numeric(`2008-2018`))

df <- inner_join(educ, esperanza_vida, by="pais") %>% 
  inner_join(pib_per_cap, by="pais") %>% 
  inner_join(pobreza_2, by="pais")

plot_a <- ggplot(df, aes(x=escolaridad_promedio, y=esperanza_de_vida)) +
  geom_point() + 
  geom_smooth(method="lm", se=FALSE) +
  labs(title="Educación y Salud",
    x="Años de Escolaridad Promedio", y="Esperanza de Vida", 
       caption="Fuente: http://hdr.undp.org/")
# 
# ggplot(df, aes(x=log(pib_per_cap), y=esperanza_de_vida)) +
#   geom_point() + 
#   geom_smooth(method="lm") +
#   labs(title="Desarrollo económico y Salud",
#        x="Pib per Cápita (log)", y="Esperanza de Vida", 
#        caption="Fuente: http://hdr.undp.org/")


plot_b <- ggplot(df, aes(x=log(pib_per_cap), y=pobreza)) +
  geom_point() + 
  geom_smooth(method="lm", se=FALSE) +
  scale_y_continuous(limits = c(0, 75)) +
  labs(title="Desarrollo económico y Pobreza",
       x="PIB per Cápita (log)", y="Pobreza (menos de 1 USD diario)", 
       caption="Fuente: http://hdr.undp.org/")


plot_a 

plot_b

```



- ¿Cuáles son las variables incluidas en la visualización?
- ¿Cómo describiría la relación entre estas variables?

3. Escuchar esta entrevista a Matías Brum y contenstar las siguientes preguntas.

<div class="wrap-iframe">

<iframe  src="https://www.youtube.com/embed/E4r0LdLH-_8" title="YouTube video player" frameborder="0" allow="accelerometer; autoplay; clipboard-write; encrypted-media; gyroscope; picture-in-picture" allowfullscreen></iframe>

</div>


- ¿Cuál fue el impacto de la llegada del COVID-19 en la pobreza en Marzo de 2020?¿Cuál fue la principal causa de ese impacto?
- ¿Cuál fue el efecto de las transferencias del gobierno a los hogares más vulnerables?
- ¿Cuál sería el costo de revertir totalmente el aumento de la pobreza?
- ¿Cómo se calcula el nivel de pobreza?
- ¿Qué limitaciones tiene esta forma de medir la pobreza?¿Qué significa que un hogar es _vulnerable_?



4. Escuchar esta entrevista a Andrea Vigorito y Mauricio Da Rosa y contestar las siguientes preguntas:

<iframe width="300" height="200" src="https://www.youtube.com/embed/3Gwo0_9TIag" title="YouTube video player" frameborder="0" allow="accelerometer; autoplay; clipboard-write; encrypted-media; gyroscope; picture-in-picture" allowfullscreen></iframe>

- ¿Cómo es la relación entre el crecimiento de la economía y la desigualdad en Uruguay?
- ¿Qué indicadores de desigualdad manejan los entrevistados?
<!-- El 1% de arriba tiene el mismo ingreso. que el 40% de abajo. -->
- ¿Cómo es la distribución de la riqueza en Uruguay comparada con el resto de América Latina y los países de mayor desarrollo?
- ¿Cuáles son los principales factores que afectan la distribución del ingreso mencionados en la entrevista?
- ¿Qué impacto tiene la distribución del ingreso entre trabajo y capital en la distribución del ingreso?
- ¿Cuáles son las principales políticas públicas que afectan la distribución del ingreso en Uruguay? ¿Qué impacto tienen?
<!-- Impacto de AFAM, TUS e IRPF. -->




Bibliografía

- [Notas de clase](https://bienestar--diapos-econ.netlify.app)
- [Para Entender la Economía del Uruguay - Capítulo 11](https://www.entenderlaeconomiauy.org/)