---
title: 'Macroeconomía y Demanda Agregada'
author: ''
date: '2020-07-29'
slug: macroeconomia
categories: []
tags: []
weight: 11

---
```{r, include=FALSE}
knitr::opts_chunk$set(echo = FALSE, warning=FALSE,message=FALSE)

```

Estas son las [diapositivas](https://macroeconomia--diapos-econ.netlify.app/)



# Ejercicios

1. Analizar [este artículo](https://www.180.com.uy/articulo/79865_el-cambio-de-ciclo-en-la-economia-uruguaya&ref=delsol). Explicar cuáles son las variables de la demanda agregada que analiza.

2. Analizar [este artículo](https://www.180.com.uy/articulo/79865_el-cambio-de-ciclo-en-la-economia-uruguaya&ref=delsol) publicado en Junio de 2018 luego de la devaluación en Argentina. Explicar cuáles son las variables de la demanda agregada que analiza.

2. Considere la siguiente tabla: 
```{r}
df <- tibble(
  PIB = seq(4200, 2700, by=-300),
  Consumo = seq(3800, 2800, by = -200),
  S = PIB-Consumo,
  I = 200
)

knitr::kable(df) %>% 
  kableExtra::kable_styling()

```

- ¿Cuánto vale el PIB, el Consumo, el ahorro y la inversión en equilibrio?
- ¿Qué pasaría si el PIB fuera 4200? ¿Y si fuera 2700?



Para calcular la tasa de crecimiento de una variable entre $t-n$ y $t$, usar la fórmula:

$$ g_t = 100 * [(\frac{X_t}{X_{t-n}})^{1/n}-1]$$

1. Calcular la tasa de crecimiento del PIB en términos reales entre 1955 y 1968.

2. Usando los datos del INE, calcular la tasa de inflación entre 1972 y 1992 y entre 1994 y 2012. Comparar los dos períodos y sus efectos sobre el bienestar de la población.

3. Explicar los efectos de los siguientes _shocks_ macroeconómicos:
  a. Una rebaja del IRPF.
  b. Una reducción en el gasto en defensa.
  c. Una avance tecnológico que afecta todos los sectores de producción.
  d. Una rebaja en las tasas de interés.

Graficar los impactos usando el esquema de Oferta y Demanda Agregadas.

4. Se cuenta con los siguientes datos para la economía de EUA:

| Año           | PIB Real      | Nivel de Precios  |
| ------------- |:-------------:| -----:|
| 1981          | 5.291,7       | 59,1 |
| 1982          | 5.189,3       | 62,7 |
| 1983          | 5.423.8       | 65,2 |
| 1984          | 5.8913,6      | 67,6 |

1. Calcular las tasas de inflación y de crecimiento del PIB para cada año.
2. Graficar los 4 años en el eje $(P, Y)$ con las curvas de Oferta y Demanda Agregadas.


