---
title: "Mercado de Trabajo"
author: ''
date: '2021-06-26'
slug: empleo
categories: []
tags: []
weight: 8
---

# Material

- [<i class="fa fa-file" aria-hidden="true"></i>](https://empleo--diapos-econ.netlify.app) Notas de clase.


## Extra






# Ejercicios

<!-- 1. Descargar y graficar las tasas de actividad, desempleo y empleo desde 1975 hasta el último dato disponible. Explicar qué significa cada indicador.  -->

1. Ver [este video ](https://www.youtube.com/watch?v=NMejCq1WrZE) de Laura Raffo sobre situación del mercado laboral en 2015.
  - ¿Cómo es el desempeño del mercado laboral ese año?
  - ¿Qué indicador utiliza para analizar este desempeño?¿Cómo se calcula?
  - ¿Cuál es el valor de ese indicador en la actualidad?
  - ¿Cuáles son los sectores más afectados por el desempleo?
  - ¿Quiénes son las personas más afectadas por este problema?
  - ¿A qué se debe esta evolución?

2. Analizar [este artículo de Benjamín Nahúm](Enciclopedia_uruguaya_24-14-15.pdf) y contestar las siguientes preguntas:

  - ¿Qué tipo de desempleo generó el alambramiento del campo en Uruguay en la década de 1870?
  - ¿Cuáles eran las principales tareas que ya no necesitan de mano de obra luego de la implantación de esta tecnología?
  - ¿Cuántos desempleados generó aproximadamente la introducción de esta tecnología hacia 1880?


3. Ver [esta entrevista  ](https://www.youtube.com/watch?v=zzTK0d-iQEI) a Andrés Dean sobre situación del mercado laboral en el mediano plazo.

2. Descargar y graficar las series de actividad y desempleo por sexo. Comente la tendencia.

3. Hacer un gráfico de barras con la tasa de desempleo departamental.

4. Analizar este tweet.

```{r echo=FALSE}
blogdown::shortcode('tweet', '1307010188986249222')

```


```{r echo=FALSE}
blogdown::shortcode('tweet', '1296933383411503109')

```

