---
title: "Mercado de Trabajo"
author: ''
date: '2021-06-26'
slug: empleo
categories: []
tags: []
weight: 8
---


```{r include=FALSE}
knitr::opts_chunk$set(echo=FALSE, warning = FALSE,
                       message=FALSE)

library(tidyverse)
library(kableExtra)
theme_set(
  theme_minimal(base_family = 'Montserrat',
                base_size=16) + 
    theme(plot.title=element_text(hjust=.5)))



marcar_punto <- function(x, y, linetype="dashed") {
  list(
    geom_segment(x=x, y=0, xend=x, yend=y, color="gray50",
                 linetype="dotted", inherit.aes = FALSE),
    geom_segment(x=0, y=y, xend=x, yend=y,  color="gray50",
                 linetype="dotted", inherit.aes = FALSE),
    geom_point(x=x, y=y, inherit.aes = FALSE)
  )
}


```

# Ejercicios

<!-- 1. Descargar y graficar las tasas de actividad, desempleo y empleo desde 1975 hasta el último dato disponible. Explicar qué significa cada indicador.  -->

1. Suponga una empresa que produce tomates con la siguiente función de producción.

```{r}

options(knitr.kable.NA = '')

tibble(
  L=1:5,
  PMgL=c(8, 10, 7, 5, 4)) %>% 
  knitr::kable(col.names = c("L", "Producto Total")) %>% 
  kable_styling(full_width = F)
```

-
    a) Calcular el valor del producto marginal si el precio de venta de los tomates \$2. Si el salario es \$10 y ¿cuántos trabajadores contratan?

    b) Calcular el valor del producto marginal si el precio de venta de los tomates \$2. ¿cuántos trabajadores se contratan ahora?

    c) Graficar la curva de demanda de trabajo antes y después de la caída del precio de los tomates.

2. Considere el mercado de hamburgueseros, que funciona en competencia perfecta con las siguientes curvas de oferta y demanda:

```{r}

make_fun <- function(df) {
  splinefun(df$x, df$y)
}

of <- tibble(x=c(20, 40),
             y=c(90, 120)) %>% 
  make_fun()

dem <- tibble(x=c(40,  50),
              y=c(120, 90)) %>% 
  make_fun()

ggplot(data.frame(x=0, y=0)) + 
  geom_function(fun=of, xlim=c(5, 70)) +
  geom_function(fun=dem, xlim=c(15, 70)) +
  scale_x_continuous(limits = c(0, 100),
                     breaks=seq(0, 100, by=10)) +
  scale_y_continuous(limits=c(0, 200),
                     breaks=seq(0, 180, by=30)) +
  annotate("text", x=79, y=170, label="Oferta") +
  annotate("text", x=82, y=30, label="Demanda") +
  marcar_punto(20, 90) +
  marcar_punto(50, 90) + 
  marcar_punto(40, 120) +
  labs(x="L", y="Salario")


```

a) ¿Cuántos trabajadores ofrecen trabajo a $90 por hora?
b) Describa el resultado del mercado con este precio.
c) ¿Cuál es el salario de equilibrio?
d) Suponga que hay un aumento en el precio de venta de las hamburguesas que hace que para el mismo salario, las empresas demanden 45 hamburgueseros más que antes. Encuentre el nuevo equilibrio del mercado.

1. Ver [este video ](https://www.youtube.com/watch?v=NMejCq1WrZE) de Laura Raffo sobre situación del mercado laboral en 2015.
  - ¿Cómo es el desempeño del mercado laboral ese año?
  - ¿Qué indicador utiliza para analizar este desempeño?¿Cómo se calcula?
  - ¿Cuál es el valor de ese indicador en la actualidad?
  - ¿Cuáles son los sectores más afectados por el desempleo?
  - ¿Quiénes son las personas más afectadas por este problema?
  - ¿A qué se debe esta evolución?

2. Analizar [este artículo de Benjamín Nahúm](Enciclopedia_uruguaya_24-14-15.pdf) y contestar las siguientes preguntas:

  - ¿Qué tipo de desempleo generó el alambramiento del campo en Uruguay en la década de 1870?
  - ¿Cuáles eran las principales tareas que ya no necesitan de mano de obra luego de la implantación de esta tecnología?
  - ¿Cuántos desempleados generó aproximadamente la introducción de esta tecnología hacia 1880?


3. Ver [esta entrevista  ](https://www.youtube.com/watch?v=zzTK0d-iQEI) a Andrés Dean sobre situación del mercado laboral en el mediano plazo.


# Bibliografía

- [Notas de clase](https://empleo--diapos-econ.netlify.app)
